臺灣桃園地方法院刑事判決　　　　　　　93年度訴字第2008號
公　訴　人　臺灣桃園地方法院檢察署檢察官
被　　　告　乙○○　男　35歲.
　　　　　　　　　　（現於台灣桃園看守所羈押中）
指定辯護人　本院公設辯護人甲○○
上被告因強盜等案件，經檢察官提起公訴（93年度偵字第14101
號），本院判決如下：
    主  文
乙○○連續意圖為自己不法之所有，以強暴至使不能抗拒，而取
他人之物，累犯，處有期徒刑柒年。
    事  實
一、乙○○前於民國92年間因犯竊盜案件，為本院以93年桃簡字
    第113 號判決處有期徒刑六月確定，甫於93年8 月25日執行
    完畢，詎不知悔改，因缺錢花用，竟萌生基於自己不法所有
    而強盜及傷害晨間運動之老人財物之概括犯意，乃於酒後（
    尚未達心神喪失或精神耗弱之程度）先於93年9 月1 日凌晨
    4 時許，在桃園縣八德市○○街四十八巷三號前，見年逾80
    歲之丁○○獨自一人行走於路旁，乙○○即騎乘腳踏車接近
    丁○○後，先將腳踏車停妥再上前徒手毆打其頭、臉部，使
    年邁之丁○○因而倒地不起且受有頭部外傷併顱內出血、顏
    面挫傷及右眼瞼撕裂傷等傷害，以此強暴之方式至使丁○○
    不能抗拒後，翻遍丁○○衣物之口袋並自褲子內袋內強取新
    台幣（下同）二百餘元，得手後迅速騎乘腳踏車離去；又於
    同日凌晨4 時30分許，乙○○再騎乘腳踏車行至桃園縣桃園
    市○路街大湳公園旁，見獨自騎乘腳踏車之年已76歲之丙○○，乙○○遂先將其所騎乘之腳踏車停妥後，隨即上前毆打
    、踢踹丙○○之頭、臉、腳部，使黃僵歲受有蜘蛛膜下腔出
    血、脛骨、腓骨骨折、臉部多處撕裂傷而昏厥倒地，而以強
    暴之方式，至丙○○不能抗拒後，自其褲子口袋內強行取走
    200 元，並迅速騎車離去；嗣於同日上午6 時許，經警接獲
    丁○○報案，在桃園縣八德市○○路10 4號前巡邏時，乙○○為警發現與丁○○供述特徵相符，其所著褲子、鞋上均沾
    有血跡而查獲上情，其後警於同日上午6 時34分許對乙○○
    進行酒精濃度測試測得其呼氣中所含酒精濃度為每公升0.39
    毫克。
二、案經丁○○、黃僵歲之妻張賞訴由桃園縣政府警察局八德分
    局報請臺灣桃園地方法院檢察署檢察官偵辦起訴。
    理  由
一、訊據被告乙○○對於上揭犯罪事實，除取走被害人丙○○之
    金錢部份外，均坦承不諱，核與被害人丁○○指訴（詳本院
    94年1 月26日審判筆錄第3 、4 頁稱：「當日凌晨4 點許我
    要去學校散步途經大成街時，被告什麼都沒有說，先將其騎
    來的腳踏車停好後，就用拳頭打我的頭部、臉部，我就倒在
    地上起不來，被告看我起不來就搜我全身，並拿走我褲子內
    袋之200 元及一些零錢被告一停下腳踏車之後才下車打我。
    」）及被害人丙○○指訴（詳本院94年1 月26日審判筆錄第
    5 、6 頁稱：「當時我騎腳踏車要去大湳公園運動，我看見
    被告正在騎腳踏車過，我想要走的時候，被告突然就靠近打
    我的眼睛、頭部，我就昏倒在地上了。當天你去公園運動，
    你是否也騎腳踏車？」）之被害情節相符，復與證人邱道炎
    於偵訊中之證述一致（詳93年偵字第14101 號偵查卷第58頁
    稱：「93年9 月1 日我有在大湳公園旁看到一個年輕人打一
    個老人家，我走路散步，該老人家騎單車累了坐著休息，我
    距離他二、三公尺，當時他起來要離開時，後來該年輕人從
    後將他的單車牽到旁邊後對該老人家拳打腳踢，當時我與他
    隔一台車子，有看到他倒在地上被打的情形，該年輕人大多
    是用腳踢，後來年輕人離開後，我有上前去，但該老人家已
    經不會講話了。」），並有丁○○指認本案相片、丁○○之
    「聖保祿醫院診斷證明書」、桃園縣八德市○○街48巷3號
    現場地點、血跡、腳踏車、脫鞋等物相片八張、被告身著之
    衣物、鞋子沾有血跡之相片六張、丁○○之台北榮總醫院診
    斷證明書、丙○○之壢新醫院診斷證明書、丁○○之台北榮
    總急診病歷資料、忠孝救護車有限公司救護記錄表、丁○○
    。至被告乙○○雖辯稱：毆打被害人丙○○後，未拿被害人
    丙○○之200 元云云，惟查：被告取走被害人丙○○金錢經
    過，業據被害人丙○○於本院中指述明確（詳本院94年1 月
    26日審判筆錄第5 、6 頁稱：「當日我有帶200 元放於褲子
    口袋內，被打昏醒來時發現錢已經不見了」等語），而被告
    曾於警詢中自承：是伊毆打被害人丙○○，致被害人丙○○
    之二百元掉在地上，伊就將錢拿走，因我身上沒有錢所以才
    拿走被害人丙○○身上的二百元等語（詳同上偵查卷第81
    頁），又被告於偵訊、本院訊問時、及準備程序中供稱：當
    時伊打倒被害人丙○○後，二百元掉到地上，因為警察來了
    ，伊一開始不敢撿，就躲到巷子裡頭，過十分鐘後等警察把
    丙○○帶走後，人比較少時伊才上前把錢撿走等情（詳同上
    偵查卷第108 、109 頁、本院93年12月24日訊問筆錄第2 頁
    、94年1 月6 日準備程序第2 頁），顯見其辯稱已前後矛盾
    ，然確有將錢取走之事，其於本院審理之辯解應係事後畏罪
    卸責之詞，不足採信，徵諸被害人指訴其遭被告打昏後金錢
    被取走一節明確，故被告對被害人丙○○施以強暴至使不能
    抗拒之方法後，強取其金錢之事實，亦堪認定。綜上，被告
    二次對被害人丁○○、丙○○分別以傷害之強暴方式，至其
    不能抗拒而強取其等財物之強暴犯行，此外並有丁○○之聖
    保祿醫院診斷證明書、住院之相片、台北榮總急診病歷資料
    、忠孝救護車有限公司救護記錄表及丙○○之壢新醫院診斷
    證明書各一份附卷可稽，事證明確，洵堪認定，應予依法論
    科。
二、按「精神是否耗弱，固指行為當時之精神狀態而言（26年渝
    上字第237 號、48年度臺上字第1486號判例），惟行為當時
    之精神狀態究竟如何，往往未必徒憑事後精神狀態所可追溯
    鑑定真確，事實審法院仍非不得視個案情節，綜合被告行為
    當時各種言行表徵，就顯然未達此程度之精神狀態者，逕行
    判斷，並非對是否精神耗弱之認定，概須送請醫學專家鑑定
    ，始得據為審斷之基礎。」（最高法院88年度臺上字第930
    號判決參照）。查一般人之心神狀態為正常係常態，至心神
    喪失或精神耗弱，乃變態之社會事實，被告乙○○迄未陳明
    其有精神方面之疾病，其於案發前雖曾飲酒，惟被告乙○○
    於案發後未逾四個小時內之第一次警詢筆錄，猶能清楚詳細
    描述其有竊盜前科，二次強盜被害人丁○○、丙○○之細節
    ，並無記憶喪失症狀，且歷經警訊及偵查、本院調查、審理
    程序始終未曾主張自己於案發時有心神喪失或精神耗弱之情
    形，卷內復無資料顯示被告於案發時精神有異常之情形，則
    依一般社會常態認被告於案發前雖曾飲酒，但未達心神喪失
    或精神耗弱之程度，從而堪認被告於毆打及強盜被害人二人
    時之精神狀態尚未達到心神喪失或精神耗弱而可減輕或免除
    刑事責任之程度，自無專案送請醫學鑑定之必要，併此敘明
    。
三、按「強盜罪，非以傷人為當然之手段，若具有傷害故意，且
    發生傷害結果，自應另負傷害罪責，與強盜罪有方法結果之
    牽連關係，依刑法第55條之規定處斷。」（參照院字第541
    號解釋、最高法院20年度上字第989 號判例、20年度上字第
    1776號判例、25年度上字第1253號判例及91年度臺上字第
    5201號判決）。查被告乙○○分別對被害人丁○○、丙○○
    傷害後強取渠等財物，且被害人丁○○、丙○○均受有如事
　　實欄所示之傷害．並各據被害人丁○○及被害人丙○○之配
  　偶張賞提出告訴，故核被告乙○○所為，係犯刑法第328 條
    第1 項之強盜罪、第277 條第1 項之傷害罪。被告乙○○前
    後二次強盜、傷害犯行，其時間緊接，犯案手法一致，構成
    要件相同顯係出於概括犯意反覆為之，為連續犯，應依刑法
    第56條規定各論以一罪並加重其刑。被告乙○○所犯強盜、
    傷害犯行間，復具有方法、目的之牽連關係，應從一重之強
    盜罪處斷（最高法院91年台上字第5201號判決參照）。被告
    前於92年間因犯竊盜案件，為本院以93年桃簡字第113 號判
    決處有期徒刑六月確定，甫於93年8 月25日執行完畢，詎不
    知悔改，於執行完畢後五年內，再犯本件有期徒刑以上之罪
    ，係屬累犯，依刑法第47條規定應加重其刑。爰審酌被告本
    件犯行係於人煙稀少之清晨連續對年邁獨行之老人痛毆後強
    取其財物，且由犯罪現場之血跡斑斑及被告身上所著之鞋、
    褲亦染有血跡觀之，其犯罪手段實屬乖戾兇殘且泯滅人性，
    尤其對被害人之身心、其等住居環境之安寧造成嚴重斲傷，
    及被告之素行不佳、智識程度非高，犯後尚飾詞圖辯否認部
    份犯行，未見明顯悔意等一切情狀，量處如主文所示之刑，
    以示懲儆。至被告所有作案當時所穿之褲子一件、上衣一件
    、鞋子一雙並非供被告本件犯罪所用；另扣案之200 元，則
    係被害人丁○○所有，並非被告所有，均依法不另為沒收之
    宣告。
據上論斷，應依刑事訴訟法第299 條第1 項前段，刑法第56條、
第55條、第277 條第1 項、第328 條第1 項、第47條，罰金罰鍰
提高標準條例第1條前段，判決如主文。
本案經檢察官蔡孟利到庭執行職務。
中　　華　　民　　國　　94　　年　　2 　　月　　16　　日
                              臺灣桃園地方法院刑事第一庭
                                  審判長法  官  曾淑華
                                        法  官  朱美璘
                                        法  官  楊晴翔
上正本證明與原本無異。
如不服本判決，應於判決送達後十日內向本院提出上訴狀 (應附
繕本)。
                                        書記官  劉晨輝
中　　華　　民　　國　　94　　年　　2 　　月　　18　　日
附錄本案論罪科刑法條：
中華民國刑法第328條
意圖為自己或第三人不法之所有，以強暴、脅迫、藥劑、催眠術
或他法，至使不能抗拒，而取他人之物或使其交付者，為強盜罪
，處五年以上有期徒刑。
以前項方法得財產上不法之利益或使第三人得之者，亦同。
犯強盜罪因而致人於死者，處死刑、無期徒刑或十年以上有期徒
刑；致重傷者，處無期徒刑或七年以上有期徒刑。
第一項及第二項之未遂犯罰之。
預備犯強盜罪者，處一年以下有期徒刑、拘役或三千元以下罰金
。
